# 融资租赁中蛋疼的“租赁开始日”与“租赁期开始日”的疑问。

提问人：帝都民工 时间：2012-07-24 08:41:37
CAS融资租赁中，把“租赁开始日”与“租赁期开始日”作为两个概念，区分开来。（查了一下IFRS2006版的中文版，没有找到有特别约定“租赁期开始日”这个概念。） 并规定：
租赁开始日，是指租赁协议日与租赁各方就主要条款作出承诺日中的较早者。在租赁开始日，承租人和出租人应当将租赁认定为融资租赁或经营租赁，并确定在租赁期开始日应确认的金额。 租赁期开始日，是指承租人有权行使其使用租赁资产权利的日期，表明租赁行为的开始。在租赁期开始日，承租人应当对租入资产、最低租赁付款额和未确认融资费用进行初始确认；出租人应当对应收融资租赁款、未担保余值和未实现融资收益进行初始确认。
我的疑问是： 如果一项资产建设期比较长，比如说一年。 A公司与B公司于 2012 年 1 月 1 日与签订融资租赁合同，于 2013 年 1 月 1 日开始，由A向B出租大型成套设备，租赁期十年（正常可使用 10 年），每年末支付租金。 合同签订完毕后，A公司于 2012 年前底前完成了设备的全部建造工作，并于 2013 年 1 月 1 日前向B交付使用。
这里，我们仅考虑承租方B，在这样的案例中，按融资租赁准则： 租赁开始日： 2012 年 1 月 1 日 不作账务处理，但需要计算相关金额 租赁期开始日： 2013 年 1 月 1 日 作账务处理，但相关金额是按 2012 年 1 月 1 日计算的金额入账这样，就存在两个问题： 1 、未确认融资费用＝最低租赁付款额-租赁开始日租赁资产的公允价值（假设前者现值高于此处公允价值） 计算此处公允价值的期间是 11 年（自 2012 年开始计算），而分摊未确认融资费用的时间是 10 年（租赁期从 2013 年开始计算）
2013 年 1 月 1 日以后，需要重新计算一个利率，来折算分摊未确认融资费用。
2 、在租赁开始日，因为相关合同成立，B公司就产生了相关义务，即在 2013 年 1 月 1 日开始向A租赁厂房并每年支付租金。 在这种情况下，似乎在 2012 年 1 月 1 日就进行会计处理确认与此相关的负债更为合适。
附：会计准则讲解 2010 中回避了这个问题，在随后的计算中，根本就没有考虑20×5年 12 月这一月的时间差。
【例 22 － 1 】20×5年 12 月 1 日，甲公司与乙公司签订了一份租赁合同，向乙公司租入塑钢机一台。合同主要条款如下： 1 ．租赁标的物：塑钢机。 2 ．起租日：20×6年 1 月 1 日。 3 ．租赁期：20×6年 1 月 1 日—20×8年 12 月 31 日，共 36 个月。 4 ．租金支付：自20×6年1 月 1 日，每隔 6 个月于月末支付租金 150000 元。 5 ．该机器的保险、维护等费用均由甲公司负担，估计每年约 1000 元。 6 ．该机器在20×5年 12 月 1 日的公允价值为 700000 元

回答人：chenyiwei
回复 帝都民工 的帖子
在你说的案例中，“如果一项资产建设期比较长，比如说一年。A公司与B公司于 2012 年 1 月 1 日与签订融资租赁合同，于 2013 年 1 月 1 日开始，由A向B出租大型成套设备，租赁期十年（正常可使用 10 年），每年末支付租金”。基于融资租赁的特点，这类情况在实务中往往是先由B与设备制造商签订设备购买合同，然后再与A（融资提供方）签署融资合同（同时A委托B负责资产的建造），也就是在建造期间，B实际上应当已经把该标的资产确认为其自身的在建工程，A通过代B支付进度款的方式为B提供融资（相应地B应把A已经提供的融资确认为负债），由A在租赁期内以租金的方式还本付息。因此，B并不是在租赁期开始日才进行租入资产的会计处理。此时的租赁期开始日仅具有法律上的意义，但不作为会计处理的依据，仅仅是固定资产达到预定可使用状态的时点而已。